【裁判字號】    89,重訴,60
【裁判日期】    900501
【裁判案由】    侵權行為損害賠償
【裁判全文】
臺灣高等法院臺南分院民事判決  八十九年度重訴字第六○號   Ｋ
      原      告  戊○○○
                  丙  ○  ○.
                  甲      ○
                  乙  ○  ○
                  丁  ○  ○
      被      告  己  ○  ○
      被      告  謝明水即祥華磁磚商行
右當事人間因過失致死事件，原告提起刑事附帶民事訴訟請求損害賠償，由本院刑事
庭移送前來，本院判決如左︰
    主    文
被告己○○應給付原告戊○○○新臺幣壹佰壹拾伍萬元，應給付原告丙○○、甲○、
乙○○、丁○○各新臺幣伍拾萬元及均自民國八十九年八月二十九日起至清償日止，
按年息百分之五計算之利息。
原告其餘之訴駁回。
訴訟費用由被告己○○負擔百分之五九，由原告戊○○○負擔百分之四，餘由原告丙
○○、甲○、乙○○、丁○○平均負擔。
本判決第一項於原告戊○○○以新臺幣拾捌萬元為被告供擔保後，得假執行。
原告其餘假執行之聲請駁回。
    事      實
甲、原告方面：
一、聲明：(一)被告應連帶給付原告戊○○○新臺幣（下同）一百三十五萬元、丙○○
    、甲○、乙○○、丁○○各一百萬元及均自起訴狀繕本送達翌日起至清償日止，
    按年息百分之五計算之利息。(二)訴訴費用由被告負擔。(三)願供擔保請准宣告假執
    行。
二、陳述：
（一）被告己○○係受僱於被告謝明水即祥華磁磚商行，為從事駕駛業務之人，於民
      國八十八年十二月七日十五時許，駕駛漆有祥華磁磚商行之車牌號碼ＵＰ─８
      ２５號自大貨車，沿台南市○○○路○段外側快車道由西往東方向行駛，行經
      該路段華南地下道前附近，欲減速作路邊停車時，理應注意車輛行駛時，駕駛
      人應注意車前狀況及兩車併行之間隔，並隨時採取必要之安全措施。而依當時
      天候晴、路面乾燥、無缺陷、視距良好，又無不能注意之情事，竟疏於注意及
      此，貿然偏右行駛，適黃銅騎乘三輪車沿同路段慢車道同向行駛在前，為己○
      ○所駕駛之上揭大貨車撞及倒地，致黃銅受有左側頭部挫傷合併血腫等傷害，
      經送醫急救，仍因顱腦損傷合併顱內出血死亡。被告過失致死之犯行經台灣台
      南地方法院判處有期徒刑二年確定在案。
（二）按因故意或過失，不法侵害他人之權利者，負損害賠償責任；不法侵害他人致
      死者，對於支出殯葬費之人，亦應負損害賠償責任；不法侵害他人致死者，被
      害人之父母、子女及配偶，雖非財產上之損害亦得請求賠償相當之金額，此分
      別於民法第一百八十四條第一項前段、第一百九十二條第一項及第一百九十四
      條定有明文。再按受僱人因執行職務，不法侵害他人之權利者，由僱用人與行
      為人連帶負損害賠償責任，同法第一百八十八條第一項定有明文，本件被告己
      ○○係受僱於被告謝明水所經營之祥華磁磚商行，此觀肇事車輛之車主係登記
      祥華磁磚商行，且車身亦噴有祥華磁磚商行等字樣可明，是被告謝明水即祥華
      磁磚商行依法應與被告己○○對原告等負連帶賠償責任。
（三）原告戊○○○係為死者黃銅之配偶亦為支出殯葬費之人，依民法第一百九十二
      條第一項之規定，被告等應給付原告戊○○○殯葬費三十五萬元。
（四）又原告戊○○○與被害人黃銅結縭將近五十年，感情甚篤，鶼鰈情深，年老喪
      偶，其所受之痛苦非常人所能忍，爰依法請求精神慰藉金一百萬元，而原告丙
      ○○、甲○、乙○○、丁○○痛失慈父，其所受精神之痛苦亦非常人所能忍，
      爰依法各請求精神慰藉金一百萬元。
三、證據：提出畢業證書影本三件、行政院主計處書函影本一件、營利事業登記抄本
    一件、喪葬費用收據正本一件及明細表影本五件、繼承系統表一件、戶籍謄本一
    件為證。
乙、被告方面：
壹、被告己○○部分：
一、聲明：(一)原告之訴駁回。(二)訴訴費用由原告負擔。
二、陳述：
（一）被告謝明水是被告己○○之姐夫，謝明水獨資經營之祥華磁磚商行在案發前半
      年多即八十八年四月間已經歇業，己○○是向謝明水借肇事卡車自己經營送貨
      ，並未受謝明水僱用。
（二）自認本件車禍過失責任全部可歸責於其本人；對於原告戊○○○支出喪葬費之
      請求部分無意見，惟對於原告請求之慰藉金部分則認為太高。
貳、被告謝明水即祥華磁磚商行部分：未於言詞辯論期日到場，亦未提出書狀為任何
    聲明及陳述。
丙、本院依職權調閱臺灣臺南地方法院檢察署八十九年度偵字第一九號被告己○○過
    失致死刑事偵審案全卷；向台南市東區戶政事務所函查謝明水之設籍處；向財政
    部財稅中心函查兩造最新所得稅申報資料及財產資料；函請臺南區車輛行車事故
    鑑定委員會鑑定己○○駕車肇事案之過失責任。
    理      由
一、被告謝明水即祥華磁磚商行未於言詞辯論期日到場，核無民事訴訟法第三百八十
    六條所列各款情形，爰依原告之聲請，由其一造辯論而為判決。
二、本件原告起訴主張：被告己○○於八十八年十二月七日十五時許，駕駛漆有祥華
    磁磚商行之車牌號碼ＵＰ─８２５號自大貨車，沿台南市○○○路○段外側快車
    道由西往東方向行駛，行經該路段華南地下道前附近，欲減速作路邊停車時，理
    應注意車輛行駛時，駕駛人應注意車前狀況及兩車併行之間隔，並隨時採取必要
    之安全措施。而依當時天候晴、路面乾燥、無缺陷、視距良好，又無不能注意之
    情事，竟疏於注意及此，貿然偏右行駛，適被害人黃銅騎乘三輪車沿同路段慢車
    道同向行駛在前，為己○○所駕駛之上揭大貨車撞及倒地，致黃銅受有左側頭部
    挫傷合併血腫等傷害，經送醫急救，仍因顱腦損傷合併顱內出血死亡，己○○過
    失致死之犯行並經台灣台南地方法院判處有期徒刑二年確定在案。另被告己○○
    係受僱於被告謝明水所經營之祥華磁磚商行，此觀肇事車輛之車主係登記祥華磁
    磚商行，且車身亦噴有祥華磁磚商行等字樣可明，是被告謝明水即祥華磁磚商行
    依法應與被告己○○對原告等負連帶賠償責任。被害人黃銅為原告戊○○○之夫
    ，丙○○、甲○、乙○○、丁○○為其子女，因被告己○○不法侵害，致受有相
    當損害，依法自得請求賠償損害，爰本於侵權行為法律關係，求為命被告等應連
    帶給付原告戊○○○一百三十五萬元（包括喪葬費三十五萬元及精神慰藉金一百
    萬元）、給付原告丙○○、甲○、乙○○、丁○○各一百萬元之精神慰藉金，及
    均自起訴狀繕本送達翌日起至清償日止按年息百分之五計算利息之判決。
三、被告己○○則以：被告謝明水係伊姐夫，謝明水所開設之祥華磁磚商行在案發前
    半年多即已經歇業，伊是向謝明水借車自己經營送貨，並未受謝明水僱用。伊對
    於原告戊○○○喪葬費之請求部分並無意見，惟對於原告請求之慰藉金部分則認
    為太高等語，資為抗辯。
四、查原告主張被害人黃銅於前揭時地遭被告己○○所駕駛之大貨車撞及倒地，致顱
    腦損傷合併顱內出血死亡之事實，已據被告己○○於警訊時及偵查中自陳在卷，
    並有警方製作之道路交通事故調查報告表乙份及車禍現場照片九幀附另刑事案卷
    可稽（臺灣臺南地方法院檢察署八十八年度相字第一五九九號案卷第五至十一、
    二八至三十頁），而被害人黃銅確因本件車禍死亡，亦經檢察官督同法醫師相驗
    屬實，製有相驗屍體證明書、勘驗筆錄、驗斷書各乙紙附於刑事案卷可資佐證（
    同上卷第十三至十六、二十至二六頁）。按汽車行進中駕駛人應注意車前狀況及
    兩車併行之間隔，隨時採取必要安全措施，道路交通安全規則第九十四條第三項
    定有明文。被告己○○駕車自應注意上述道路交通安全規定。又依刑事案卷附卷
    之交通事故調查報告表所載，本件肇事當時天候晴、路面乾燥、無缺陷、視距良
    好，又無不能注意之情事，被告竟疏未注意及此，而貿然偏右行駛，致撞及同向
    在前方慢車道行駛之黃銅，造成黃銅受傷死亡，且被告己○○亦自認本件車禍均
    係由伊之過失所致。又本件經函請台灣省台南區車輛行車事故鑑定委員會鑑定己
    ○○駕車肇事案之過失責任，亦認「己○○駕駛大貨車，未注意車前狀況，變換
    車道未注意安全距離，為肇事原因」，有台灣省台南區車輛行車事故鑑定委員會
    九十年三月九日南鑑字第九○○二一八號函附鑑定意見書附卷可佐（本院卷第一
    二○至一二二頁），另被告韓宗過失致死犯行，並經臺灣臺南地方法院判處有期
    徒刑二年確定在案，業經本院依職權調取臺灣臺南地方法院八十九年交訴字第一
    七○號刑事案卷宗查明屬實，是原告之此部分之主張，應信為真正。
五、按因故意或過失，不法侵害他人之權利者，負損害賠償責任；不法侵害他人致死
    者，對於支出殯葬費之人，亦應負損害賠償責任；不法侵害他人致死者，被害人
    之配偶、子女雖非財產上之損害，亦得請求賠償相當之金額；民法第一百八十四
    條第一項前段、第一百九十二條第一項、第一百九十四條分別定有明文。另按依
    民法第一百八十八條第一項前段規定，受僱人因執行職務，不法侵害他人之權利
    者，應由僱用人與行為人連帶負損害賠償責任。惟被告己○○辯稱被告謝明水獨
    資開設之祥華磁磚商行在案發前半年多即已歇業，伊是向謝明水借貨車自己經營
    送貨，伊並未受謝明水僱用等語。經查：
  （一）被告謝明水即祥華磁磚商行部分：
        查被告謝明水獨資經營之祥華磁磚商行，係於八十年三月十九日核准設立，
        惟已於八十八年四月十二日辦理歇業登記，有原告提出之營利事業登記抄本
        附卷可稽（本院卷第三五、三六頁）；且謝明水於同年度在連華營造有限公
        司有二十萬元之薪資所得收入，堪認為謝明水於祥華磁磚行歇業後，在連華
        營造有限公司任職之所得，有謝明水各類所得扣繳暨免扣繳憑單資料附卷可
        參（本院卷第一一七頁）；次依被告己○○八十八年度於謝明水獨資經營之
        祥華磁磚商行薪資所得之扣繳憑單上所記載所得所屬年月為八十八年一月至
        八十八年四月，給付總金額為二萬四千八百元，有財政部南區國稅局各類所
        得扣繳暨免扣繳憑單附卷可佐（本院卷第一一九頁），綜上資料以觀，被告
        謝明水即祥華磁磚商行部分，應確已於八十八年四月間歇業並於同年月十二
        日即辦理歇業登記在案，尚無從因肇事卡車車身仍漆有祥華磁磚商行之字樣
        即遽認謝明水與己○○間仍有僱用關係。故被告己○○辯稱肇事卡車係伊向
        謝明水借來自己經營送貨，本件車禍發生時（即八十八年十二月七日）被告
        謝明水即祥華磁磚商行與被告己○○間已無僱用關係存在，應可採信。是原
        告主張被告謝明水即祥華磁磚商行水為被告己○○之僱用人，應依民法第一
        百八十八條第一項前段規定與被告己○○連帶負損害賠償責任，即非正當，
        為無理由，應予駁回。
      （二）被告己○○部分：
        查本件原告戊○○○，丙○○、甲○、乙○○、丁○○分別為被害人黃銅之
        配偶、子女，有繼承系統表及戶籍謄本在卷可稽，其等請求被告己○○賠償
        原告戊○○○支出之喪葬費及與其餘原告慰藉金之損害，即無不合。茲就原
        告請求之項目、金額，分論於次：
        １、關於喪葬費用部分：原告戊○○○主張為被害人支出喪葬費三十五萬元
            ，已據其提出被告所不爭執之喪葬費用共三十五萬七千五百二十元之收
            據正本一件及明細表影本五件為證。按所謂殯葬費係指收殮費及埋葬費
            而言，惟仍以必要，且合於一般習俗者為限。查原告戊○○○所支出之
            喪葬費用，除其中毛巾六千元，為對贈送奠儀親友之回饋，非喪葬之必
            要費用應予剔除外，其餘三十五萬一千五百二十元，均核屬喪葬之必要
            費用，而原告戊○○○僅請求三十五萬元，故均應予准許。
        ２、非財產上之損害部分：本件原告戊○○○為被害人黃銅之妻，其餘原告
            均為被害人黃銅之子女，其等遽失配偶及父親，精神痛苦自不待言，依
            民法第一百九十四條規定，請求精神慰藉金，自無不合。查原告黃陳玉
            治未受教育，與被害人黃銅結縭四十餘年，年老喪偶，且無所得稅申報
            及財產歸戶資料；其餘原告遽失父親，無從再敬親、孝親及享受父子、
            父女之親情，又原告丙○○為國小畢業，原任職於台南市新樓醫院，現
            無業，八十八年度薪資所得為三十四萬一千八百四十元、利息所得為四
            十四萬六百四十元；原告甲○為陸軍第一士官學校畢業，現任職於中華
            電信公司技術員，現有土地五筆、房屋二棟，八十八年度薪資所得為九
            十五萬八千二百四十六元、股利所得為四萬零五百三十一元、營利所得
            為七千三百二十元、利息所得為五千七百八十六元；原告乙○○為後甲
            國中畢業，現任職於立人大履電房務員，八十八年度薪資所得為十九萬
            八千元；原告丁○○為國立成功大學附設高級工業職業進修補習學校電
            子設備修護科畢業，現任職於福興電訊工程公司，現有土地三筆、房屋
            一棟，八十八年度薪資所得為五十七萬八千九百二十六元。被告己○○
            為國中肄業，現已入監執行，八十八年度薪資所得為二萬四千八百元，
            此經兩造分別陳述明確，復有畢業證書影本三件、財政部九十年二月二
            十七日資五字第九○○二七七二一號函附所得資料統計表及財產及所得
            稅申報資料附卷可參（本院卷第三十至三二、一○二至一一九頁）；本
            院審酌上開兩造之身分、地位及經濟狀況，認以賠償原告戊○○○非財
            產上損害八十萬元、其餘原告丙○○、甲○、乙○○、丁○○非財產上
            損害每人各五十萬元為適當，應予准許。逾此部分之請求，即非正當，
            不予准許。
六、綜右所述，本件原告本於侵權行為法則，訴請被告賠償損害金額，分別於原告戊
    ○○○一百一十五萬元，原告丙○○、甲○、乙○○、丁○○各五十萬元，及均
    自八十九年八月二十九日（被告己○○係於八十九年八月二十八日收受本件附帶
    民事起訴狀繕本，有本院八十九年交附民字第二八三號卷附送達證書一件在卷足
    憑）起至清償日止，按年息百分之五計算之利息部分範圍內，洵屬正當，應予准
    許。逾此部分所為之請求，為無理由，應予駁回。原告戊○○○聲明願供擔保請
    求准予宣告假執行，就其勝訴部分經核無不合，爰酌定相當擔保金額併准許之；
    其餘原告丙○○、甲○、乙○○、丁○○勝訴部分，其金額因未逾新台幣壹佰萬
    元，依民事訴訟法第四百六十六條第一項規定，不得上訴第三審，於本院判決後
    即告確定，毋庸宣告假執行。至於原告戊○○○敗訴部分，其假執行之聲請，即
    失所依附，併予駁回。本件事實已臻明確，兩造其餘攻擊防禦方法，均不生影響
    於本判決之結果，自毋庸分析論述，併予敘明。
七、據上論結：本件原告之訴為一部有理由，一部無理由，依民事訴訟法第三百八十
    五條第一項、第七十九條但書、第八十五條第一項、第三百九十條第二項，判決
    如主文。
中      華      民      國    九十      年      五      月      一      日
                                    臺灣高等法院臺南分院民事第三庭
~B1審判長法官  林    輝    雄
~B2      法官  丁    振    昌
~B3      法官  王    明    宏
右為正本證明與原本無異。
如對本判決上訴，須於判決送達後廿日內向本院提出上訴狀，未表明上訴理由者，應
於上訴後廿日內，向本院提出理由書。
中      華      民      國    九十      年      五      月      七      日
~B法院書記官  侯    瑞    富


司法院資訊處製作；財團法人民間司法改革基金會備份。
